臺灣高雄地方法院民事裁定
109年度消債清字第238號
聲  請  人  周名人  
0000000000000000

代  理  人  陳靜娟律師
上列當事人因消費者債務清理事件聲請清算，本院裁定如下：
    主  文
聲請人周名人自中華民國一一○年一月二十六日下午四時起開始
清算程序。
命司法事務官進行本件清算程序。
    理  由
一、聲請意旨略以：伊無力清償債務，曾於民國109年7月20日向
    本院聲請調解債務清償方案，惟調解不成立。又伊未經法院
    裁定開始更生程序或許可和解或宣告破產，爰聲請清算等語
    。
二、按債務人不能清償債務或有不能清償之虞者，得依本條例所
    定更生或清算程序，清理其債務；債務人對於金融機構負債
    務者，在聲請更生或清算前，應向最大債權金融機構請求協
    商債務清償方案，或向其住、居所地之法院或鄉、鎮、市、
    區調解委員會聲請債務清理之調解；自債務人提出協商請求
    之翌日起逾30日不開始協商，或自開始協商之翌日起逾90日
    協商不成立，債務人得逕向法院聲請更生或清算；債務人於
    法院裁定開始更生程序或許可和解或宣告破產前，得向法院
    聲請清算；法院開始清算程序之裁定，應載明其年、月、日
    、時，並即時發生效力；法院裁定開始更生或清算程序後，
    得命司法事務官進行更生或清算程序；必要時，得選任律師
    、會計師或其他適當之自然人或法人1人為監督人或管理人
    ，消費者債務清理條例（下稱消債條例）第3條、第151條第
    1項、第153條、第80條前段、第83條第1項、第16條第1項分
    別定有明文。
三、經查：
  ㈠聲請人前於109年7月20日向本院聲請調解債務清償方案，經
    本院109年度司消債調字第427號受理，於同年8月12日調解
    不成立，聲請人並於同日以言詞聲請清算等情，業經本院調
    閱上開調解卷宗核閱無訛，並有調解程序筆錄可參（見司消
    債調卷第60頁），是以依消費者債務清理條例施行細則第44
    條之3規定，聲請人於前置調解不成立後聲請清算，應屬合
    法。
  ㈡次查，聲請人於107年及108年度申報所得均為新臺幣（下同
    ）0元，然其自陳向本院聲請清算前2年內有薪資所得共2,80
    ,800元，名下無財產，勞工保險於102年7月31日退保，其為
    要保人之全球人壽1張保單無解約金。又聲請人患有腰椎間
    盤狹窄併左側坐骨神經痛，醫囑不宜粗重工作及劇烈運動，
    自陳於建築工地擔任臨時工，無固定地點及雇主，日薪900
    元至1,000元，當日領現，每月工作日數約13天，月收入約
    為10,000元至15,000元，入不敷出時由胞姐周佳燕資助，每
    次資助金額2,000元至3,000元，聲請前2年內約資助12至15
    次，父親周廣興於107年8月間歿，聲請人與周陳順美、周名
    進、周佳燕、周俞廷均聲明拋棄繼承准予備查，財政部高雄
    國稅局亦函覆查無申報遺產案，未領取社會局補助，未婚、
    無子女等情，有財產及收入狀況說明書（司消債調卷第5至6
    頁）、債權人清冊（司消債調卷第7至9頁）、財團法人金融
    聯合徵信中心前置協商專用債權人清冊（司消債調卷第11至
    12頁）、財政部高雄國稅局107年及108年度綜合所得稅各類
    所得資料清單及總歸戶財產查詢清單（司消債調卷第13至15
    頁）、勞工保險被保險人投保資料表（司消債調卷第16頁）
    、高雄市政府社會局社會福利資訊料查詢表（本案卷第13至
    14頁）、全球人壽保險股份有限公司函（本案卷第16頁）、
    信用報告（本案卷第20頁）、戶籍謄本（本案卷第21頁）、
    收入切結書（本案卷第23頁）、診斷證明書（本案卷第24頁
    ）、周佳燕出具資助切結書（本案卷第25頁）、商業保險投
    保資料查詢結果表（本案卷第27頁）、財政部高雄國稅局函
    （本案卷第66頁）、家事法院公告（本案卷第68頁）在卷可
    參。故本院審酌上情，認為核算聲請人目前償債能力之基礎
    以其切結聲請前兩年內每月薪資收入以13,000元計，及胞姐
    周佳燕每次資助金額以平均2,500元計、共資助15次，平均
    每月1,563元（計算式：2,500×15÷24＝1,563，小數點以下四
    捨五入；下同），合計收入14,563元為基準。
  ㈢關於聲請人個人日常必要支出部分，按債務人必要生活費用
    ，以最近1年衛生福利部或直轄市政府所公告當地區每人每
    月最低生活費1.2倍定之，消債條例第64條之2第1項定有明
    文。查衛福部社會司所公告110年度高雄市最低生活費為13,
    341元，其1.2倍為16,009元，又該最低生活費用之標準，係
    照當地最近1年平均每人消費支出60％訂定，依其基準之家庭
    收支調查報告調查表格式所示有關經常性支出之調查項目，
    包括利息支出、食品、衣著、房租及水費、電費、醫療保健
    、交通、娛樂、教育等，已涵蓋聲請人所陳報之支出項目；
    聲請人自陳與母親周陳順美租屋同住，每月支出租金8,000
    元，有租賃契約書在卷可憑（見本案卷第29至32頁），觀之
    租賃契約書所載承租人為母親周陳順美，本院另查聲請人之
    胞姐周佳燕擔任沐耘室內裝修設計工程有限公司負責人，10
    8年度申報所得1,380,901元，其中薪資所得1,932元，餘均
    為股利（參本案卷第39至44頁、本案卷第61頁），周佳燕並
    出具切結書表示不定期資助聲請人，而聲請人與母親同住，
    亦未主張須支出母親扶養費，衡情其等母親承租之房屋租金
    應係由資力較佳之周佳燕負擔，故於計算聲請人個人每月必
    要生活費時，即應自前開已包括聲請人居住費用在內，扣除
    相當於房租支出所佔比例約24.36%，避免重複計列費用，則
    扣除居住費用後，聲請人每月必要生活費為12,109元【計算
    式：16,009－（16,009×24.36%）＝12,109】。
  ㈣綜上所述，以聲請人現每月收入14,563元為其償債能力基準
    ，扣除個人必要生活費12,109元後，餘2,454元，而聲請人
    目前負債總額為9,382,389元（參司消債調卷第32頁以下，
    包含：台北富邦銀行、兆豐銀行、聯邦銀行、遠東銀行、元
    大銀行、永豐銀行、台新銀行、新光行銷公司、台灣金聯資
    產公司、良京實業公司、萬榮行銷公司、長鑫資產公司），
    以聲請人每月所餘按月攤還結果，需約319年（計算式：9,3
    82,389÷2,454÷12≒318.6）始能清償完畢，堪認聲請人確有
    不能清償債務之情事，則聲請人向本院聲請清算，應予准許
    ，爰命司法事務官進行本件清算程序。
四、依消債條例第11條第1項、第83條第1項、第16條第1項，裁
    定如主文。
中　　華　　民　　國　　110 　年　　1 　　月　　26　　日
                  民事庭　法　官  　賴寶合
以上正本係照原本作成。
本裁定不得抗告。
中　　華　　民　　國　　110 　年　　1 　　月　　26　　日
                          書記官    胡美儀